【裁判字號】    90,訴,126
【裁判日期】    900301
【裁判案由】    傷害致死
【裁判全文】
臺灣彰化地方法院刑事判決                            九十年度訴字第一二六號
    公  訴  人  臺灣彰化地方法院檢察署檢察官
    被      告  丙○○
    指定辯護人  本院公設辯護人  丁○○
右列被告因傷害致死案件，經檢察官提起公訴（八十九年度偵字第五一八九號），本
院判決如左：
    主      文
丙○○傷害人之身體，因而致人於死，處有期徒刑捌年。
    事      實
一、丙○○與高林金悅係夫妻關係，平常感情即不睦，常起爭執，丙○○時有毆打高
    林金悅之舉，嗣於民國八十九年七月七日上午九時多許，因高林金悅不滿丙○○
    長期失業，雙方再次發生口角，丙○○一時氣憤，竟基於傷害之故意，於彰化縣
    溪州鄉○○村○○路○段後厝巷五八號之住處內，先以右手掌摑其左臉頰四、五
    下，高林金悅欲抓丙○○之下體，丙○○隨即出拳重擊胸腹部多下，高林金悅旋
    因無法承受丙○○之重毆，遂癱坐於前開住處內之地上，進而向後傾倒，以致後
    腦撞擊地上，約四、五分鐘後，高林金悅以己力爬起，坐於前開處所內之座椅上
    ，經過約十數分鐘後，因高林金悅頭部向右前方傾斜，沒有動靜，丙○○趨往探
    其鼻息，始發覺高林金悅因其傷害，已致生前罹患重度肝疾並具出血傾向之高林
    金悅經此鈍力重擊而引起脾臟周圍出血，因出血性休克而死亡。丙○○遂打電話
    通知高林金悅之母親甲○○○，甲○○○隨即通知高林金悅之胞妹即乙○○，乙
    ○○即刻趕往前開處所後，發覺高林金悅已死亡，遂即報警處理。
二、案經彰化縣警察局北斗分局報請臺灣彰化地方法院檢察署檢察官偵查起訴。
    理      由
一、訊據被告固坦承失手打死被害人高林金悅之事實，惟辯護人則以被害人致死之原
    因非僅因受外力衝擊，被害人本身於案發前即僅存少數正常肝細胞，其肝功能已
    極度衰竭，且其肺臟已經纖維化一節，亦為導致死亡之原因。又被告及被害人家
    屬均不知被害人於生前肝、肺功能已不如常人，亦未具備醫學專業知識，在被告
    對於被害人患有前開疾病等情形無認知之狀態下，其對於被害人死亡之結果尚屬
    不能預見，從而被害人死亡之結果並不可歸責於被告等語置辯。惟查：被告確於
    右開時、地基於傷害之犯意毆打被害人之事實，業據被告於警訊及偵審中坦承不
    諱，並有案發現場相片六幀、案發現場位置圖二份附卷可資佐證；而被害人生前
    患重度肝脂肪變性，肝功能極度衰竭，生前並有多處出血症兆，如腦膜之蜘蛛膜
    下腔出血、肺臟病變併纖維化等出血傾向，又其生前有頭部、腹部等多處外傷致
    脾臟周圍出血致出血性死亡休克而死亡，且死亡機轉為「出血性休克」，死亡原
    因為「鈍力重擊胸腹部致出血」及「出血性休克」而死亡，死亡方式為「他為」
    等情，業經檢察官協同法醫師相驗解剖屬實，並有法務部法醫研究所（八九）法
    醫所醫鑑字第八三七號鑑定書、相驗勘驗筆錄、解剖勘驗筆錄、驗斷書、相驗屍
    體證明書及相驗解剖照片十四幀附卷可查（見八十九年度相字第五五三號相驗卷
    及八十九年度偵字第五一八九號偵查卷）。再查，被害人於生前因無充裕之經濟
    能力為健康檢查，以致被害人生前及其家屬包括被告僅知其肺部可能有問題，均
    未能得知被害人已罹患重度肝脂肪變性，肝功能極度衰竭，生前並有多處出血症
    兆一節，此經證人即被害人之妹乙○○於本院證述在卷，然被害人體態豐腴，而
    人體胸腹部內又有多種重要之器官，縱為無患有重疾之健康器官，苟遭外力重擊
    ，仍易造成胸腹部中內臟器官之傷害，進而導致死亡之結果，此為通常人一般社
    會生活經驗均可預見之事實，況本案被害人之肝臟已罹患上開重疾，較一般健全
    無患病之器官更形脆弱，若突加以猛力毆擊，更加無法承受來自於外力之衝擊，
    進而有導致出血而死亡之結果，是依經驗法則，綜合被告行為當時所存在之一切
    情狀，為客觀之事後審查，認為在一般情形下，被告應可預見，在被害人已罹患
    重度肝疾之客觀環境下，加以被告之猛力毆擊被害人胸腹部之行為，均可發生被
    害人死亡之同一結果；再者，被害人因「鈍力重擊胸腹部致出血」及「出血性休
    克」而死亡之結果，正係被告之毆打行為所加諸，且持續地作用於被害人脆弱之
    腹部上，並促使其死亡（若被告主觀上有預見，而結果之發生又不違背其本意，
    即有期望發生之意思，則屬故意之範圍），足認辯護意旨所稱被害人之死亡與被
    告之傷害行為間無因果關係存在一節，應係卸責之詞，不足採信。綜上所述，本
    件事證明確，被告犯行洵堪認定。
二、查被告與高林金悅係夫妻關係，屬家庭成員，其故意實施與所為，係犯刑法第二
    百七十七條第二項前段之傷害致死罪，屬家庭暴力防治法第二條第二項之家庭暴
    力罪。被告先以手掌摑其耳光四、五下，後出拳重擊胸腹部多下，於時間、地點
    均處於極密接之狀態，各行為間之獨立性極微，顯係基於同一傷害犯意下所為之
    接續行為，屬接續犯，應僅論以一罪。爰審酌被告犯罪時所受之刺激、動機、目
    的、手段、生活狀況、尚無前科之品行、國小肄業之智識程度、被害人為其結婚
    多年之髮妻、平日因細故即傷害被害人，不知珍惜結褵之情，犯罪後曾一度尋死
    以求解脫，對自己之魯莽行徑亦甚自責，所生之危害暨坦承犯行之態度等一切情
    狀，量處如主文所示之刑。
據上論斷，應依刑事訴訟法第二百二十九條第一項前段，刑法第二百七十七條第二項
前段，判決如主文。
本案經檢察官古慧珍到庭執行職務。
中      華      民      國      九十      年      三      月      一    日
                                臺灣彰化地方法院刑事第二庭
                                    法      官    李  水  源
如不服本判決，應於判決送達後十日內向本院提出上訴狀（須附繕本）。
告訴人或被害人對於判決如有不服具備理由請求檢察官上訴者，其上訴期間之計算係
以檢察官收受判決正本之日期為準。
                                    法院書記官    鄭  秀  鑾
中    華      民      國    九十      年      三      月      二      日
附錄本案論罪科刑法條全文
刑法第二百七十七條
傷害人之身體或健康者，處三年以下有期徒刑，拘役或一千元以下罰金。
犯前項之罪，因而致人於死者，處無期徒刑或七年以上有期徒刑，致重傷者，處三年?
以上，十年以下有期徒刑。


司法院資訊處製作；財團法人民間司法改革基金會備份。
